臺灣高等法院臺中分院刑事裁定
111年度聲再字第110號
再審聲請人  
即受判決人  阮氏梅


代  理  人  賴幸榆律師
上列再審聲請人即受判決人因違反銀行法案件，對於本院中華民
國110年11月16日110年度金上訴字第1517號第二審確定判決，聲
請再審，本院裁定如下：
    主  文
再審及停止刑罰執行之聲請均駁回。
    理  由
壹、再審聲請人即受判決人阮氏梅（下稱聲請人）聲請再審意旨
    略以：㈠依臺灣高等法院103年度金上訴字第43號刑事判決【
    即聲證1】（見本院卷第79至85頁）之見解，本案聲請人於
    收受相關證人交付之款項及受款人之相關資料後，係如何轉
    換幣別，並將證人交付之新臺幣款項匯入在越南國之對口帳
    戶？究係以劃撥或結清等何種方式完成我國與越南國間資金
    之移轉？抑或由位於越南國接洽之人將相關證人交付之新臺
    幣金錢兌換為越南盾後，再分別轉帳予受款人等，就兌付行
    為之具體構成要件事實；或聲請人縱未親自實行兌付之構成
    要件行為然確與實行構成要件行為之人具犯意聯絡、行為分
    擔等犯罪行為，本案確定判決均未予勾稽釐清，徒憑證人間
    之證詞互為補強，遽論聲請人有為客戶辦理我國與越南國間
    款項之收付，原確定判決逕以衡情推論證人阮武素鴛既未於
    警詢、偵查時提及越南國之家人未收到款項，聲請人應已完
    成此部分之匯兌行為，然卷内卻查無其他證據可資證明聲請
    人果有上開兌付之行為，自難謂聲請人之犯行已達足資確信
    而全無合理懷疑之程度，依據罪疑惟輕原則，即不得遽為不
    利於聲請人之認定，本案原確定判決有認定事實不憑證據、
    判決理由不備之違誤。㈡依最高法院106年度台上字第255號
    刑事判決【即聲證2】（見本院卷第87至92頁）、110年度台
    上字第3991號刑事判決【即聲證3】（見本院卷第93至95頁
    ）之見解，從事匯兌業務應具有人數眾多、對象不特定並多
    次經常性為客戶辦理之實行，且應有反覆實施、以此為業之
    犯意，始構成銀行法第29條第1項所稱匯兌業務。本案原確
    定判決附表一所示之匯款客戶人數並非眾多，對象亦非無法
    特定，自與銀行法第29條第1項規定經常性為客戶辦理業務
    匯兌有別，則聲請人是否有反覆實施、以此為業之犯意而構
    成上開銀行法所稱之業務尚非無疑。況聲請人所涉收付款項
    之對象與金額均顯與銀行法第29條規範目的之投資大眾、大
    量違法吸金迥然有別，本案確定判決對此未予詳查，率認聲
    請人應有反覆實施、以此為業之犯意而有銀行法所規定之非
    法辦理國内外匯兌業務犯行，足認有判決不適用銀行法第29
    條規定或適用不當之違誤。㈢縱聲請人有本案之犯行，然其
    所犯影響輕微，難認具有特別之惡性，而對刑罰反應力顯然
    薄弱，本案確定判決依累犯加重其刑，自有判決不適用刑法
    第47條第1項規定或適用不當之違誤。㈣綜上，本案確定判決
    漏未將聲請人實行業務匯兌、兌付行為等銀行法第29條第1
    項辦理國内外匯兌業務之構成要件部分予以詳查，而上開臺
    灣高等法院103年度金上訴字第43號刑事判決、最高法院106
    年度台上字第255號刑事判決及110年度台上字第3991號刑事
    判決【即聲證1、2、3】均係於判決確定前即已存在或成立
    而未及調查斟酌，且單獨或與先前之證據綜合判斷，均足認
    聲請人並未為客戶辦理國内外匯兌，而足使原確定判決所認
    犯罪事實發生動搖，並使聲請人受無罪之判決，自屬刑事訴
    訟法第420條第1項第6款之新事實、新證據，爰依法聲請再
    審並聲請停止刑罰執行等語。
貳、按得依刑事訴訟法第420條第1項第6款規定聲請再審者，除
    須發現新事實、新證據外，尚須該新事實、新證據單獨或與
    先前之證據綜合判斷，足認受有罪判決之人應受無罪、免訴
    、免刑或輕於原判決所認罪名之判決，始足當之。又再審及
    非常上訴制度，雖均為救濟已確定之刑事判決而設，惟再審
    係為確定判決有認定事實錯誤而設之救濟程序，非常上訴程
    序則在糾正確定判決之法律上錯誤，如認確定判決有違背法
    令情事，則應依非常上訴程序循求救濟，二者迥然不同。
參、經查：
一、聲請人前經本院110年度金上訴字第1517號刑事判決，認其
    犯銀行法第125條第1項前段之非法辦理國內外匯兌業務罪並
    判處罪刑，案經上訴，經最高法院以111年度台上字第970號
    刑事判決駁回上訴確定，上開刑事判決已就認定聲請人如何
    成立犯罪，詳述所憑依據及得心證理由，此有上開刑事判決
    及臺灣高等法院被告前案紀錄表在卷可參。
二、聲請人雖執前詞聲請再審云云，惟查：
  ㈠原確定判決（本院110年度金上訴字第1517號刑事判決）依證
    人阮氏秋愛於108年12月10日偵查中證述、證人武金賢於偵
    查、原審中證述、證人阮武素鴛於108年12月10日警詢中證
    述，佐以雲林縣警察局臺西分局搜索扣押筆錄及扣押物品目
    錄表、扣案物照片、汪志勳郵局帳戶存摺影本、阮武素鴛郵
    局帳戶存摺影本、警員製作之聲請人與阮慶美郵局帳戶匯入
    款項紀錄、聲請人與阮慶美郵局帳戶客戶歷史交易清單等證
    據資料，並有扣案如原確定判決附表二編號5、7所示之物，
    認聲請人所辯不足憑採，及認聲請人確有違反銀行法第29條
    第1項非銀行不得辦理國內外匯兌業務之規定，而觸犯銀行
    法第125條第1項前段之非法辦理國內外匯兌業務罪之犯行，
    並依累犯之規定加重其刑。嗣經聲請人上訴至最高法院，業
    由最高法院以：①本院110年度金上訴字第1517號刑事判決依
    憑聲請人部分不利於己之供述，證人阮氏秋愛、武金賢、阮
    武素鴛之部分證言，佐以相關之郵局帳戶存摺、客戶歷史交
    易清單及匯入款項紀錄等證據資料，經綜合判斷，認定聲請
    人確有本件非法經營匯兌業務之犯行，對於聲請人之辯詞，
    委無可採，及阮武素鴛第一審附和改稱係還款等說詞，何以
    不足為上訴人有利之認定，亦依卷證指駁甚詳，均屬原審採
    證認事職權之適法行使，所為論斷說明，與經驗法則及論理
    法則俱屬無違，亦無所指認定事實未依憑證據、不適用法則
    或適用不當之違法情形。②本院110年度金上訴字第1517號刑
    事判決依調查所得，已載敘：阮氏秋愛、武金賢明確表示於
    匯款予上訴人後，其等及友人在越南之家人均已收到相關款
    項，足認聲請人確有在臺灣向其等多次收取新臺幣款項，以
    不詳方式轉換為越南盾，以在越南匯至指定帳戶或交付越南
    盾現金之方式兌付，並從中收取手續費。因認聲請人以此異
    地資金移轉行為，辦理臺灣與越南間之國內外匯兌業務，自
    屬違法辦理匯兌業務之行為等旨綦詳，依確認之事實，論以
    前揭非法辦理國內外匯兌業務罪刑，經核於法並無違誤。③
    本院110年度金上訴字第1517號刑事判決已敘述：聲請人所
    犯前案（賭博案件）與本案罪質雖不相同，然均為故意犯罪
    ，未記取前案執行教訓，謹言慎行，故意再為本件犯行，具
    有特別惡性，對於刑罰之反應力顯然薄弱，予以加重其刑，
    尚無過苛或違反比例原則，參酌司法院釋字第775號解釋意
    旨，應依刑法第47條第1項規定加重其刑等旨，尚難指有違
    罪刑相當原則及比例原則，亦無所指判決適用法則不當之違
    法。因認上訴意旨置原判決之明白論敘於不顧，仍持已為原
    判決指駁之陳詞，漫事爭辯，或對於事實審法院取捨證據與
    判斷證據證明力等職權行使，徒以自己之說詞，泛指其違法
    ，難認已符法定之第三審上訴要件。其上訴為違背法律上之
    程式，從程序上駁回上訴確定在案。
  ㈡觀諸本件聲請人聲請再審之理由，無非再指摘原確定判決有
    前開認定事實不憑證據、判決理由不備、不適用銀行法第29
    條規定或適用不當及不適用刑法第47條第1項規定或適用不
    當等判決違背法令諸情形，純屬對於原確定判決之法律見解
    或適用法律問題所為爭執，非就發現事實上錯誤或有錯誤之
    虞之舉證，其所提出之聲證1、2、3，均非屬刑事訴訟法第4
    20第1項第6款所稱之新事實或新證據，而原確定判決縱有再
    審聲請意旨所指適用法則不當之處，依前揭說明，乃屬原確
    定判決是否違背法令、得否提起非常上訴之問題，要非刑事
    訴訟法第420條第1項之再審事由，自無從依再審程序救濟。
    從而，聲請人據此聲請再審，核與再審之要件不符，其聲請
    違背再審程序規定，為不合法，且無可補正，自應予駁回。
肆、綜上所述，聲請人所執前揭再審聲請意旨，係屬違背法令情
    形而非屬再審範圍，其聲請再審程序，顯然違背規定，且無
    可補正，應予駁回。又再審之聲請既經駁回，則再審聲請人
    聲請停止刑罰之執行，亦失所附麗，應併予駁回。　　
伍、末按聲請再審之案件，除顯無必要者外，應通知再審聲請人
    及其代理人到場，並聽取檢察官及受判決人之意見，但無正
    當理由不到場，或陳明不願到場者，不在此限；又此所稱顯
     無必要者，係指聲請顯屬程序上不合法且無可補正或顯無
    理 由而應逕予駁回。刑事訴訟法第429條之2、法院辦理刑
    事訴訟案件應行注意事項第177條之4分別定有明文。查本案
    聲請再審之程序違背規定，乃程序上不合法，且無可補正，
    有如前述，無通知再審聲請人到場之必要，附此敘明。　　
    　　
陸、爰依刑事訴訟法第433條，裁定如主文。
中　　華　　民　　國　　111 　年　　7 　　月　　25　　日
                  刑事第四庭    審判長法　官  蔡名曜  
                                      法　官  邱鼎文
                                      法　官  黃玉琪
以上正本證明與原本無異。
如不服本裁定，應於收受送達後5日內向本院提出抗告書狀(須附
繕本)。因疫情而遲誤不變期間，得向法院聲請回復原狀。　　
　　　　　　　　　　　　　　　　　
                                      書記官  林姿妤
　　　　　　　　　　　　　　　　　　　
中　　華　　民　　國　　111 　年　　7 　　月　　25　　日